臺灣高等法院民事裁定
110年度抗字第342號
抗  告  人  遲佑成  
            遲巧仁  
上列抗告人因與相對人徐凌歡間聲請管收事件，對於中華民國11
0年2月26日臺灣臺北地方法院110年度管字第3號裁定提起抗告，
本院裁定如下： 
    主  文
原裁定廢棄，發回臺灣臺北地方法院。
    理  由
抗告人聲請意旨略以：伊持原法院108年度司執字第123582號債
  權憑證正本（原執行名義為本院107年度上易字第1430號和解
  筆錄）為執行名義，聲請該法院民事執行處（下稱執行法院）
  以109年度司執字第118923號清償債務執行事件對相對人徐凌
  歡強制執行，司法事務官發執行命令命相對人據實報告1年內
  應供強制執行之財產狀況，相對人未據實報告，司法事務官命
  相對人履行債務或提供擔保，相對人亦未為之，依強制執行法
  第20條第3項規定，聲請管收相對人。原法院認為：抗告人迭
  陳相對人有哈士奇狗、LINE貼圖收益、電競椅、新車，明知有
  動產可執行，卻不就動產聲請強制執行，而遽行聲請管收，有
  違管收之必要性及比例原則，與強制執行法第20條第1項要件
  不符，因而駁回抗告人之聲請。抗告人不服，提起抗告，抗告
  意旨略以：相對人在司法事務官訊問時不願提供租屋地址，伊
  不知相對人實際居住地點，即便自相對人臉書得知哈士奇狗、
  電競椅、新車之照片，但不知該動產所在處所，根本無從查封
  ，遑論拍賣或變賣，且該動產之所有權歸屬亦非無疑，此觀國
  稅局財產清冊查無車輛資料可知，難認係已發見之債務人財產
  ，相對人事實上就是隱匿財產及逃匿事實（居無定所，離開原
  醫院助理之職位而刻意打零工無法查詢的行業），且依相對人
  臉書照顧及飼養狗行為及生活用錢方式來看，顯有清償能力又
  拒絕依命提供擔保或履行，有管收之必要；名犬僅有幼犬時有
  價，縱相對人有哈士奇狗，仍屬不足清償，請求廢棄原裁定，
  將相對人管收。
強制執行法第20條第1項規定：「已發見之債務人財產不足抵償
  聲請強制執行債權或不能發現債務人應交付之財產時，執行法
  院得依債權人聲請或依職權，定期間命債務人據實報告該期間
  屆滿前1年內應供強制執行之財產狀況。」第2項規定：「債務
  人違反前項規定，不為報告或為虛偽之報告，執行法院得依債
  權人聲請或依職權命其提供擔保或限期履行執行債務。」第3
  項規定：「債務人未依前項命令提供相當擔保或遵期履行者，
  執行法院得依債權人聲請或依職權管收債務人。但未經訊問債
  務人，並認其非不能報告財產狀況者，不得為之。」據此，債
  務人違背財產開示義務，且未依命令提供相當擔保或遵期履行
  ，而無其他間接執行方法時，執行法院得依債權人聲請或依職
  權管收債務人，以利債權人實現其債權。
經查：
　㈠抗告人於109年10月30日具狀聲請對相對人強制執行，請求命
    相對人陳報財產、提供擔保並償還債務，並檢附相對人「全
    國財產稅總歸戶財產查詢清單」為查無財產，「106年度綜
    合所得稅各類所得資料清單」為「查無資料」，臺灣新北地
    方法院民事執行處函表示經查詢相對人勞保資料無結果〈見1
    09年度司執字第118923號執行卷宗（下稱執行卷）第19至22
    頁〉，可知相對人無課稅之財產，亦無勞保，無從就其財產
    及薪資為執行。
　㈡執行法院於109年11月4日發執行命令命相對人「於文到5日內
    ，據實報告自108年10月30日至109年10月30日屆滿前1年內
    應供強制執行之財產狀況」，寄送至相對人臺北市○○區○○路
    000巷00弄0號3樓戶籍地址，於109年11月9日由相對人之父
    徐河欽簽收（函稿及送達證書見執行卷第25至26頁）；又於
    同年11月25日發執行命令命相對人「於文到10日內，履行對
    債權人之執行債務或向本院對債權人之債權提供擔保，金額
    如說明三，逾期未履行，即依說明四辦理。」，說明四記載
    「台端未依旨揭命令遵期履行者，執行法院得依債權人聲請
    或依職權管收債務人。」，寄送至相對人上開戶籍地址，於
    同年月27日由相對人之父徐河欽簽收（函稿及送達證書見執
    行卷第31至32頁）。惟執行法院於109年11月27日函請臺北
    市政府警察區信義分局查明相對人是否實際居住上開戶籍址
    ，該分局於同年12月4日回函表示上址大門深鎖，無人應門
    ，並有該戶籍址信箱上貼「請郵差先生小姐將信轉永吉路27
    8巷26號1樓」字條之照片（函稿、回函及照片見執行卷第34
    至36頁），又相對人於110年1月25日司法事務官訊問時表示
    ：伊沒有收到法院通知陳報財產狀況命令，戶籍地父親收的
    信有的有轉交，有的沒轉交，伊已搬離戶籍地等語（見執行
    卷第48頁正反面），原法院宜查明相對人之應送達處所，以
    確認上開二執行命令是否有合法送達予相對人。
　㈢執行法院於109年12月17日通知兩造於110年1月25日到庭訊問
    ，相對人當庭表示：伊現在無穩定工作，目前工作是狗友請
    伊1小時新臺幣（下同）200元帶狗去看醫生，1個月收入約2
    萬至2萬5,000元間，伊現在住中和，詳細地址不願意提供，
    戶籍址不能養狗，所以伊才搬出去住，伊的狗跟伊10幾年了
    ，伊不可能因為這樣把狗棄養，中和的地址伊不願意提供等
    語（見系爭執行卷第48頁正反面）。倘若上開二執行命令有
    合法送達相對人，然相對人自稱無穩定工作，已搬出戶籍地
    ，又不願提供目前居所地址，亦未具體陳報其財產狀況，執
    行法院似無從對相對人之財產為強制執行。抗告人雖曾陳報
    相對人有數隻哈士奇狗、LINE貼圖收益、電競椅、新車，並
    提出相對人臉書內容為證（見系爭執行卷第4至12頁、第46
    頁，原法院110年度管字第號卷第17至47頁、第61至63頁）
    ，然抗告人陳明係自相對人臉書得知上開情事，並不知悉該
    動產所在處所，亦不知該動產所有權歸屬，有書狀可稽（見
    本院卷第12至13頁），而相對人已明確表示不願提供居住地
    址，則似難認抗告人明知相對人有財產可供執行卻不就該動
    產聲請強制執行。
綜上所述，原裁定認抗告人明知相對人有動產可供執行，卻不
  就該動產聲請強制執行，有違管收之必要性及比例原則，駁回
  抗告人聲請管收相對人，容有未合，抗告意旨指摘原裁定不當
  ，聲明廢棄，為有理由。又相對人有無不能報告財產狀況之情
  事，是否非予管收即難進行強制執行程序，屬原執行法院權限
  ，爰將原裁定廢棄，發回原法院調查後另為適當之處理。另抗
  告人主張相對人有履行義務之可能故不履行，就應供強制執行
  之財產有隱匿情事等節，是否符合強制執行法第22條第1項、
  第2項規定，案經發回，應由執行法院調查審認，併予指明。
據上論結，本件抗告為有理由，爰裁定如主文。
中　　華　　民　　國　　110 　年　　4 　　月　　12　　日
                  民事第十八庭  
                      審判長法  官  黃明發
                            法  官  林政佑
                            法  官  周美雲

正本係照原本作成。
不得再抗告。
中　　華　　民　　國　　110 　年　　4 　　月　　13　　日

　　　　　　　　　　　　　　書記官  呂  筑